臺灣高雄地方法院刑事判決　　　　　　　100年度易字第271號
公　訴　人　臺灣高雄地方法院檢察署檢察官
被　　　告　林富蓮
上列被告因傷害等案件，經檢察官提起公訴（99年度偵字第3097
4 號），本院判決如下：
    主  文
林富蓮犯傷害罪，處有期徒刑肆月，如易科罰金，以新台幣壹仟
元折算壹日。
    事  實
一、林富蓮住於高雄市○○區○○里○○街27巷4 號，與住在高
    雄市○○區○○里○○街35號之鄰居呂雪麗素有嫌隙，呂雪
    麗先前並因其住處牆壁遭人以不詳物品連續敲撞、製造擾人
    聲響之事，懷疑係林富蓮所為而找其責問，於民國99年5 月
    14日13時10分許，呂雪麗在住處又聽見連續敲撞牆壁之聲響
    ，即持卡西歐牌數位照相機乙臺走至隔壁林富蓮之鐵皮屋門
    前欲拍攝蒐證，林富蓮見狀，自鐵皮屋內衝出，先徒手拉扯
    呂雪麗之頭髮，並欲搶下呂雪麗以尼龍繩掛戴在手腕之照相
    機，兩人拉扯之際，林富蓮竟基於傷害及毀損之犯意，拿起
    放置在旁之小圓鍬揮擊並敲打呂雪麗之手部及所載之手錶、
    照相機，致呂雪麗受有左眼瞼擦傷、雙手挫、擦傷之傷害，
    手錶鐵製錶帶、照相機尼龍繩亦因而斷裂，呂雪麗為自我防
    衛，以口咬林富蓮之左上臂，欲令林富蓮停止攻擊，終因不
    堪疼痛而放開照相機，逃回住處，林富蓮仍承前毀損之犯意
    ，接續持小圓鍬敲打照相機，造成照相機之記憶卡及電池匣
    塑膠蓋脫落、外殼破損。嗣經呂雪麗報警後，林富蓮方將呂
    雪麗之照相機交予到場處理之警方，因而查悉上情。
二、案經呂雪麗訴由高雄市政府警察局仁武分局報請臺灣高雄地
    方法院檢察署檢察官偵查起訴。
    理  由
壹、證據能力部分
    按被告以外之人於審判外之言詞或書面陳述，除法律有規定
    者外，不得作為證據，刑事訴訟法第159 條第1 項定有明文
    ；又被告以外之人於審判外之陳述，雖不符合同法第159 條
    之1 至第159 條之4 之規定，但經當事人於審判程序同意作
    為證據，法院審酌該言詞陳述或書面陳述作成時之情況，認
    為適當者，亦得為證據。當事人、代理人或辯護人於法院調
    查證據時，知有第159 條第1 項不得為證據之情形，而未於
    言詞辯論終結前聲明異議者，視為有前項之同意，刑事訴訟
    法第159 條之5 亦著有明文。查本判決下列所引用之各該被
    告以外之人於審判外之陳述，核屬傳聞證據部分，因均經當
    事人於法院準備程序及審判期日中表示無意見，而不予爭執
    （見本院審易卷23頁背面，易卷17頁），且迄至言詞辯論終
    結前亦未再聲明異議，本院審酌此等證據資料製作時之情況
    ，尚無違法不當及證明力明顯過低之瑕疵，亦認為以之作為
    證據應屬適當，故揆諸前開規定，應認前揭證據資料均例外
    有證據能力。
貳、實體部分
一、訊據被告林富蓮固不否認於上揭時、地持小圓鍬敲擊告訴人
    呂雪麗之手部，惟矢口否認有何傷害及毀損犯行，辯稱：伊
    並未用任何物品撞擊告訴人住處之牆壁製造聲響，反係告訴
    人手持照相機突然進到伊之鐵皮屋內拍照，並高舉照相機欲
    攻擊伊，伊方舉手阻擋，告訴人隨即用手抓伊頭髮、用腳踹
    伊，並用口咬伊，致伊受有兩手、左前臂、右足咬傷之傷害
    ，為自我防衛，伊方隨手拿起平日放在旁邊、原供農用之小
    圓鍬敲打告訴人之手，告訴人感到疼痛即轉身逃離，口中還
    喊救命，1 支鞋子並掉落在伊屋內，告訴人當時並未載錶，
    所持之照相機本已損壞，且在兩人拉扯時掉落在伊家中云云
    。經查：
  (一)呂雪麗於99年5 月14日受有左眼瞼擦傷、雙手挫、擦傷之傷
    害乙情，有健仁醫院99年6 月8 日診斷證明書、受傷部位照
    片可佐（見警卷第8 、9 頁），另呂雪麗所有之手錶鐵製錶
    帶、照相機尼龍繩斷裂、記憶卡及電池匣塑膠蓋脫落、外殼
    破損等情，業經本院當庭勘驗告訴人所提出之手錶及照相機
    外觀確認無誤，有本院100 年4 月13日審判筆錄可查（見本
    院易卷第22頁），參以告訴人遭被告持小圓鍬敲擊之始末，
    亦經證人即告訴人具結證稱：被告先前已多次用物品敲撞其
    房屋之牆壁，因此當日聽見牆壁有撞擊聲時，即知又係被告
    所為，故持照相機走至被告鐵皮屋門前，本欲搜證並要求被
    告停止撞擊之舉動，不料被告見其持照相機，即自鐵皮屋內
    衝出，用手抓其頭髮並欲搶以尼龍繩吊掛在其手腕之照相機
    ，雙方拉扯之際，被告即拿小圓鍬揮擊並砍打其雙手，為自
    我防衛，方用口咬被告之左上臂，其雖亦有呼喊救命，但均
    無人來，其見手部均已流血，即放棄保護照相機，轉身逃離
    ，被告仍接續以小圓鍬敲打照相機，其回住處即報警處理等
    語明確（見本院易卷第18至21頁），參以被告亦自陳持小圓
    鍬砍擊告訴人之手部，事後方將告訴人之照相機交予警方，
    足見告訴人所受之上揭傷害及手錶錶帶、照相機尼龍繩斷裂
    、記憶卡及電池匣塑膠蓋脫落、外殼破損，確係被告持小圓
    鍬砍擊所致無疑。
  (二)被告固然辯稱並未用物品撞擊告訴人之住處牆壁云云，惟查
    ，被告自陳告訴人先前經過被告鐵皮屋前時已曾口頭責問有
    關製造撞擊聲之事，亦曾在鐵皮屋前拍照，只是被告未曾理
    會而已（見本院易卷第35、36頁），倘若告訴人未聽見撞擊
    聲，斷無可能毫無來由特地持照相機至被告鐵皮屋搜證，可
    見告訴人住處確曾有遭他人持物品撞擊製造聲響之情事，另
    衡酌被告自承案發時僅伊一人在鐵皮屋，並無他人在場（見
    本院易卷第34頁），足認被告當時確有以不詳物品撞擊告訴
    人之住處牆壁製造聲響，方使告訴人持照相機前往拍照搜證
    。
  (三)被告雖又辯以告訴人衝進伊之鐵皮屋內，欲持相機搜證且攻
    擊伊，伊方舉手阻擋，復因告訴人用手抓伊頭髮並一直用腳
    踹伊，並用口咬伊，為自我防衛，方隨手拿起小圓鍬敲打告
    訴人之手，告訴人逃離時，1 只鞋子還掉落在伊屋內云云，
    並提出鐵皮屋內之現場照片1 張為佐（見被告100 年4 月13
    日刑事答辯狀附之鐵皮屋內現場照片），惟告訴人已證述否
    認有進至鐵皮屋內，照片內所攝之黑色鞋子亦非其所穿（見
    本院易卷第21頁），且據被告所述，告訴人先前均在鐵皮屋
    前之空地拍攝而已（見本院易卷第37頁），則告訴人本次是
    否會刻意走進至被告鐵皮屋內搜證，該只鞋子是否為告訴人
    所有，本有疑問；此外，告訴人持照相機之目的，當係為了
    拍攝被告持物撞擊牆壁之舉動，殊難想像告訴人拍攝搜證之
    際，在被告未有任何攻擊或搶奪之舉動下，會捨其原本搜證
    之用意，另行起意持照相機攻擊被告，況依被告所述，告訴
    人逃離時口中尚喊稱「救命」，倘如被告所說，實情係告訴
    人以照相機攻擊被告，告訴人豈有可能以攻擊者之姿對外呼
    喊「救命」，反之，告訴人因遭被告持小圓鍬之攻擊，方而
    呼喊求救，告訴人證述之情節方符情理，被告辯稱告訴人欲
    持照相機攻擊伊云云，實難採信。
  (四)被告雖辯稱告訴人當時並未戴錶、照相機本已損壞云云，惟
    告訴人既為搜證，自無可能持用毀損、無法正常運作之照相
    機，且衡諸一般人之使用習慣，手錶均會配戴於手腕，另為
    避免照相機不慎掉落地面，亦多會以尼龍繩掛戴於手腕，參
    以被告持小圓鍬所砍打者係告訴人之雙手，而觀之告訴人雙
    手受傷之部分，確有包含配戴手錶、尼龍繩部位之手腕、手
    臂，有告訴人手部受傷照片可查（見警卷第9 頁），堪認告
    訴人當有配戴手錶，相機亦未損壞無疑，被告就此所辯，亦
    非有理。
  (五)又被告於99年5 月14日亦受有兩手、左前臂、右足咬傷之傷
    害乙情，雖有被告所提出之健仁醫院99年6 月14日診斷證明
    書乙份可佐，參以告訴人亦坦承有用口咬被告左上臂之情，
    可見被告左前臂之咬傷傷勢，確係告訴人所咬傷，惟刑法上
    之正當防衛以遇有現在不法之侵害為前提，本案被告持小圓
    鍬攻擊告訴人時，告訴人並無任何不法攻擊被告之情事，業
    經本院認定如前，而告訴人以口咬被告之左上臂，則係因遭
    被告持小圓鍬攻擊，方以之作為抵抗手段，告訴人顯係基於
    排除現在不法侵害之正當防衛行為，且未超越必要之程度，
    則告訴人之咬人舉動，並非所謂「不法」之侵害，被告對之
    自無主張正當防衛之餘地。另被告雖併有兩手、右足咬傷之
    傷勢，惟告訴人證稱僅有咬被告左上臂（見本院易卷第22頁
    ），參以並無其他積極證據證明該等傷勢係告訴人所為，尚
    難認與告訴人有何關聯，亦無法作為被告主張正當防衛之依
    據。
  (六)綜上所述，本件事證明確，被告確有如事實欄所載之犯行，
    應可認定。
二、核被告所為，係犯刑法第277 條第1 項之傷害罪及同法第35
    4 條之毀損他人物品罪。被告在密切之時間、同一地點，先
    以小圓鍬砍打告訴人之手錶及照相機之尼龍繩致斷裂，復敲
    擊照相機致記憶卡及電池匣塑膠蓋脫落、外殼破損，顯係基
    於同一毀損他人物品之犯意，分多次進行加害，為接續犯，
    僅成立1 毀損他人物品罪。又被告以持小圓鍬砍打之一行為
    ，分別致告訴人之左眼瞼、手部受有傷害，手錶及照相機毀
    損，同時觸犯刑法第277 條第1 項之傷害罪、同法第354 條
    之毀損他人物品罪，為想像競合犯，應從一重之刑法第277
    條第1 項傷害罪處斷。爰審酌被告先以不詳物品撞擊告訴人
    之住處牆壁，製造擾人聲響，挑釁在先，復持小圓鍬以暴力
    加害告訴人，實有不該，並審酌被告自陳學識較低、家境貧
    窮及被告犯罪之動機、手段等一切情狀，量處如主文所示之
    刑及易科罰金之折算標準，以資警懲。被告所使用之小圓鍬
    並未扣案，且非違禁物，為避免將來執行之困難，爰不予宣
    告沒收，併此敘明。
據上論斷，應依刑事訴訟法第299 條第1 項前段，刑法第277 條
第1 項、第354 條、第55條、第41條第1 項前段，刑法施行法第
1 條之1 ，判決如主文。
本案經檢察官張雅婷到庭執行職務。
中    華    民    國  100     年    5     月    10    日
                  刑事第十八庭      法  官  高瑞聰
以上正本證明與原本無異。
如不服本判決應於收受送達後10日內向本院提出上訴書狀，並應
敘述具體理由；如未敘述上訴理由者，應於上訴期間屆滿後20日
內向本院補提理由書（均須按他造當事人之人數附繕本）「切勿
逕送上級法院」。
中    華    民    國   100    年    5     月    13    日
                                    書記官  林修弘
論罪科刑法條：
刑法第277條
傷害人之身體或健康者，處3 年以下有期徒刑、拘役或1 千元以
下罰金。
犯前項之罪因而致人於死者，處無期徒刑或7 年以上有期徒刑；
致重傷者，處3 年以上10年以下有期徒刑。
刑法第354條
毀棄、損壞前二條以外之他人之物或致令不堪用，足以生損害於
公眾或他人者，處2 年以下有期徒刑、拘役或5 百元以下罰金